【裁判字號】    92,交聲,195
【裁判日期】    920530
【裁判案由】    違反道路交通管理處罰條例聲明異議
【裁判全文】
台灣台北地方法院交通事件裁定                    九十二年度交聲字第一九五號
    原處分機關  台北市交通事件裁決所
    受處分人即
    異  議  人  甲○○
右列受處分人因違反道路交通管理處罰條例案件，對於台北市交通事件裁決所於中華
民國九十二年一月十三日所為之處分（原處分案號：北市裁三字第駕裁二二－Ｚ00
000000號），聲明異議，本院裁定如左：
    主  文
異議駁回。
    理  由
一、本件聲明異議意旨略以：於民國九十一年十月二十六日上午聲請人駕駛車號ＥＸ
    —０八八二號自用小客車於國道三號第二高速公路南下二十五公里處，遭內政部
    警政署國道公路警察局員警攔下檢查駕駛執照及行車執照，員警表示電子測速儀
    器測得車輛違規超速，為聲請人駕駛之自用車超速，聲請人即表示並未超速情事
    ，如其電子測速儀器顯示有車輛違規超速，應屬同時段雨聲請人於同一車道前後
    緊接行駛，或旁側車道並型駕駛之車輛超速，並非聲請人駕駛之車輛超速，卻不
    為員警所接受，然聲請人於現場既已陳明無超速之情形，並請求員警提示證物，
    證明測速儀器測得違規超速之車輛為聲請人之車輛，員警卻無法提出證物，偵此
    ，國道警車之測速儀器，縱有測得車輛超速，但因高速公路內外車道同時有諸多
    車輛行駛，在無具體證物可明辨係何人駕駛之車輛超速，無從指摘聲請人超速違
    規等語。
二、按汽車行駛於高速公路或設站管制之道路，而不遵管制之規定者，處汽車駕駛人
    新台幣三千元以上六千元以下罰鍰，道路交通管理處罰條例第三十三條分別定有
    明文。另汽車駕駛人有違反道路交通管理處罰條例第三十三條之情形者，除依原
    條款處罰鍰外，並予各記違規點數一點，第六十三條第一項第一款亦有明文。
三、訊之受處分人甲○○固不否認有於九十一年十月二十六日，駕駛車牌號碼ＥＸ—
    ０八八二號自用小客車，行經國道三號南向二十五公里，經警攔檢後，有看到警
    車內測速儀器數值之事實，惟否認有何裁決書所指超速之行為，陳稱：駕車並未
    超速違規，當時車輛前後均有其他車輛，對於超速之數值並不爭執，但並無照片
    或其他證據可佐證係伊超速，且當時車子前後左右均有一般車流等語，惟查：受
    處分人於前開時間地點駕駛上開自用小客車違規超速行駛之事實，業據證人即開
    單員警劉忠贛、郭志義於本院以具結擔保其供述之真實性並在負擔偽證罪之心理
    處罰狀態下，證人劉忠贛證稱：「當天就是凌晨五點多，這個時段我們都是定點
    取締超速車輛，用車裝雷達測速，我有帶檢驗合格的證書（庭呈影本），那時候
    是有效期間」、「（那時車輛是否如異議人說的，前後有車？）沒有，那時是單
    一車輛，因為上面有交代，針對單一車輛，若是平行也不行，因為有爭議，車輛
    很多，我們就不會查」、「（當時測出的車速為一○六？）對，該處數限九○公
    里」、「（當時除了異議人的車外，測試地點是否有其他車輛？）沒有，只有異
    議人這輛車」、「當時我們測到他時，是他單一車輛出來，鎖定他時，左右前後
    沒有車，攔查後，他也跑了一、兩百公尺」、「雷達叫的時候，在測速區內，只
    有異議人一輛車」、「（若有其他的車駛入測試區？）雷達也不會鎖定，只會鎖
    定異議人的車」等語（本院九十二年三月十八日訊問筆錄參見），證人郭志義證
    稱：「對，當時是夜間，冬天五點多時，還是天暗暗的，車不多，那部應該是開
    在外線，超速，我們攔下來，後來有車子過來，我們跟他說，我們攔到一部車後
    ，即使後面車速一三○、一四○我們還是只是測到這部車的」、「（用何測速？
    ）中央標準局的檢驗合格證明的非照相式雷達測速器」、「（有車子經過，沒有
    超速，是否會顯示？）會顯示他的速度，只是不會被螢幕鎖定，第二部車經過也
    是會顯示，不會被鎖定，第一部車的資料就不見了」、「（範圍多大？）四百公
    尺以內」、「（四百公尺如何算？）證人答測試區往後四百公司都可以測，但是
    區域有個角度，我們範圍是橢圓形的，所以區域範圍外沒有辦法測到，區域範圍
    內可以測到，我們跟雷達一樣，誰先進來，誰先測到，距離比較遠的，比較晚測
    到」、「（一次可以測幾線道？）四線道，車子先進來，就會先測到，那時都沒
    有車，所以我們才會攔他，線裡面若有兩台車，就不能取締」、「那時車子只有
    異議人的車子，我們攔他下來至少要五秒以上，他是行進間，我們是停止的，我
    們攔他下來，後來有車子經過，他說可能是別人的，但是我們跟他車時，在我們
    車子與他的車子之間沒有其他車，我們跟到他旁邊，攔他到旁邊時，小貨車才經
    過，我們攔他完全停下來，至少相差一分鐘以上，我們跟他車時，速度就鎖住了
    」等語（本院九十二年四月二十五日訊問筆錄參見），而證人乃為原處分機關所
    認定受處分人有前開違規行為之原證人，依其到庭所陳述之經過並無違反經驗或
    論理法則之情形，且於本件卷存證據資料內並無任何積極證據足以證明證人所述
    虛偽，亦無足可顯信證人陳述不可採之品性證據或前科證據存在，自不得僅因證
    人為本件開單告發受處分人之員警即否認其在訴訟上所具有之原證人資格，另交
    通警察掣單舉發違反道路交通管理處罰條例所列之違規事實，本質上為行政處分
    ，係公務員基於職務上之權力，依法就特定之具體事件所為之具公法上效果之單
    方面行政行為，基於公務員為公法上行為具有公信力之原則，該行政行為當可被
    推定為真正，其據以依法處分之事實認定亦為正確無誤；從而，本件受處分人之
    違規行為堪以認定。綜上，原處分機關據以援引上開規定以及違反道路交通管理
    事件統一裁罰標準之規定，裁處新台幣三千元並記違規點數一點，核無不當，本
    件異議為無理由，應予駁回。
四、據上論斷，應依道路交通案件處理辦法第十九條，裁定如主文。
中      華      民      國    九十二    年      五      月     三十     日
                                    台灣台北地方法院刑事第一庭
                                            法  官  蘇嘉豐
右正本證明與原本無異。
如不服本裁定，應於裁定送達後五日內向本院提出抗告狀。
                                            書記官  蘇靜紅
中      華      民      國    九十二    年      六      月      三      日


司法院資訊處製作；財團法人民間司法改革基金會備份。
